【裁判字號】    91,交聲,131
【裁判日期】    920109
【裁判案由】    聲明異議
【裁判全文】
臺灣屏東地方法院交通事件裁定                    九十一年度交聲字第一三一號
    異議人即
    受處分人  甲○○
右列受處分人因違反道路交通管理處罰條例案件，不服交通部公路局屏東監理站九十
一年十月二十二日屏監稽違駕字第八二─Ｚ00000000號裁決書之處分，聲明
異議，本院裁定如左：
    主  文
異議駁回。
    理  由
一、本件異議意旨略以：異議人甲○○於民國八十九年五月十四日，並未駕駛本人所
    有ＷＬ─四二四九號自小客車北上，亦未行駛國道一號高速公路；竟無故受國道
    公路警察局開單舉發（公警局交字第Ｚ00000000號），以異議人於八十
    九年五月十四日二十一時三十分許，在國道一號高速公路南下二五八公里處，任
    意停放外側路肩睡覺（非故障車，未於後方擺放故障標誌），違反道路交通管理
    處罰條例三十三條規定云云，移送交通部公路局屏東監理站，以九十一年十月二
    十二日屏監稽違駕字第八二─Ｚ00000000號裁決書，裁處罰鍰新台幣六
    千元；異議人經審視該公路警察局舉發違規通知單，發現其上簽名並非異議人之
    筆跡，有異議人平日使用之簽名式可資比對，異議人亦未收到舉發違規通知單，
    本件裁罰應屬無據，請求予以撤銷等語。
二、按汽車行駛高速公路，除於規定之停車處外，不得在路肩停車；又汽車行駛於高
    速公路或設站管制之道路，而不遵管制之規定者，處汽車駛人新台幣三千元以上
    六千元以下罰鍰，高速公路交通管制規則第十二條第一項前段及道路交通管理處
    罰條例第三十三條第一項分別定有明文。
三、異議人雖主張並無本件違規事實，疑有不法集團冒用姓名受舉發情事云云，並提
    出家庭保險單及小孩學校聯絡簿上之簽名式及收據二紙為證；然查：
１、本舉發事件，係由國道公路警察局第四警察隊員警乙○○、楊清訓二人所承辦，
    楊清訓負責填寫違規通知單等情，已據乙○○結證在卷。有關被舉發者是否本件
    異議人部分，雖乙○○無法當庭確認；然陳員供稱：曾有一天晚上與楊清訓在「
    民雄段戰備跑道」，碰過一對夫妻在路肩睡覺，開小自客車，當時他們好像有意
    見等語，經核其所記憶之舉發路段，與本件舉發違規通知單所記載之「國一南下
    二五八公里」位置，亦屬相符，足供本案之參考。
２、一般員警在填寫違規通知單時，均依駕駛人所提出之行車執照或駕駛執照內容記
    載，如駕駛人未帶駕行照，亦應書寫年籍資料，由員警以電腦查詢是否正確後填
    寫；因駕駛人之地址辦理變更時，監理站均將新址記載於駕駛執照背面，而員警
    執勤時，一般僅依駕駛執照正面之年籍資料填寫，如發現有地址變更情形，才會
    更改填寫資料，並應當場蓋用職章等情，亦據乙○○證述明確。
３、本件違規通知單之「地址」欄內，曾書寫「高雄市○○路二十一號」地址，其後
    又將之劃去，更改為「同下址」字樣（即違規單車主地址欄所載：屏東市○○路
    五十二巷六十七號六樓之三），並蓋用職章，有違規單一份在卷可考，足認違規
    之人於受舉發時，曾提供上開二不同地址由員警書寫，甚為灼然。經詢之異議人
    有關地址變更等事項，異議人承認：「高雄市○○路二十一號」為以前之住所，
    六年前才搬到屏東居住，以前的舊駕照於搬到屏東後，有更改為屏東之地址，其
    駕駛執照並未曾遺失等語，核與違規舉發通知單上更改前之「地址」欄所載相符
    ；且查，本件舉發時間為八十九年五月十四日，距異議人由「高雄市○○路二十
    一號」舊址搬到「屏東市○○路五十二巷六十七號六樓之三」現址（異議人自稱
    六年前搬遷），已近四年時間，若真有不詳之人於當日冒用異議人名義接受舉發
    ，其既未持有異議人之駕駛執照（異議人自承駕駛執照並未曾遺失），顯然並不
    可能知悉異議人數年前位於高雄市之舊地址，且亦無提供舊地址由員警填寫，其
    後再更正為新地址之必要；另參酌本件違規通知單上「被通知人」欄中，勾選「
    汽車駕駛人」，且有關地址書寫錯誤、更正之記載，均與員警乙○○前項所供：
    一般監理站變更駕駛執照地址之記載方式及舉發填單時，載駛人地址之記載、更
    正等作業過程相符，應可認定本件違規通知單，係由異議人自己提供駕駛執照由
    員警填寫無訛。
４、異議人主張公路警察局舉發違規通知單上之簽名，與其平日所使用之簽名式不同
    ，固然提出家庭保險單及小孩學校聯絡簿之簽名式為證；惟查，簽名式僅係吾人
    平日簽名時，將姓名以某種固定組合或型式書寫之習慣，若不使用簽名式，而以
    一般方式書寫姓名，亦無不可。本件公路警察局舉發違規通知單上「甲○○」簽
    名之書寫方式，縱與異議人所提出之所謂個人簽名式不同，亦不足為有利於異議
    人之認定；另異議人所提出之收據二紙，其中八十九年五月十二日之收據，與本
    案顯然無關、八十九年五月十四日之收據部分，異議人自承簽立之時間為該日上
    午十時（異議狀事由欄第四項參照），距本件違規舉發時間下午九時三十分，已
    達十一小時又三十分，顯亦無法證明異議人本件之主張。
四、綜上所述，可認本件異議人之主張，與相關證據所顯現之事實不符，應非可採；
    原處分機關依道路交通管理處罰條例第三十三條、第六十三條第一項第一款規定
    ，裁處罰鍰新台幣六千元，並予記違規點數一點，核無違誤，異議人之異議為無
    理由，應予駁回。
據上論斷，應依道路交通案件管理處罰條例第八十七條第二項、道路交通案件處理辦
法第十九條裁定如主文。
中      華      民      國      九十二    年    一      月      九      日
                              臺灣屏東地方法院交通法庭
                                  法  官  楊清安
右正本證明與原本無異。
如不服本裁定應於收受送達後五日內向本院提出抗告書狀敘述抗告之理由抗告於台灣
高等法院高雄分院。
                                  書記官  張儷薾
中      華      民      國      九十二    年    一      月      九      日


司法院資訊處製作；財團法人民間司法改革基金會備份。
